【裁判字號】    98,竹簡,180
【裁判日期】    980630
【裁判案由】    損害賠償
【裁判全文】
臺灣新竹地方法院民事簡易判決         98年度竹簡字第180號
    原      告  威駿保全股份有限公司
    法定代理人  乙○○
    訴訟代理人  己○○
    被      告  丁○○
    被      告  新光雅筑大廈管理委員會
    法定代理人  庚○○
    訴訟代理人  戊○○
                丙○○
                甲○○
上列當事人間損害賠償事件，本院於民國98年6 月10日辯論終結
，判決如下﹕
    主    文
被告丁○○應給付原告新臺幣伍仟元，及自民國九十八年三月三
十一日起至清償日止，按年息百分之五計算之利息。
被告新光雅筑大廈管理委員會應給付原告新臺幣伍萬肆仟元，及
自民國九十八年三月十九日起至清償日止，按年息百分之五計算
之利息。
原告其餘之訴駁回。
訴訟費用由被告丁○○負擔十分之一，由被告新光雅筑大廈管理
委員會負擔三分之一，餘由原告負擔。
本判決第一、二項得假執行。
    事實及理由
一、原告起訴主張：
    （一）被告丁○○於民國（下同）97年11月1 日與原告簽訂
          僱傭契約及新進人員自願書，擔任保全人員，派駐於
          新光雅筑大廈社區。原告與被告新光雅筑大廈管理委
          員會則訂有駐衛保全服務契約，於98年1 月31日結束
          。原告丁○○知悉此事後竟離職，且未交還原告給予
          之制服、裝備，卻繼續為被告新光雅筑大廈管理委員
          會擔任保全員，是被告丁○○已違反兩造之約定，應
          賠償10日薪資。另辭職應於15日前提出申請，並辦理
          交接及繳還公物，否則願以當月薪資作為違約金抵扣
          。被告丁○○薪資每月新臺幣（下同）27,000元，故
          應給付原告36,000元。另被告新光雅筑大廈管理委員
          會於97年7 月31日與原告訂保全服務契約，委由原告
          處理保全及清潔事宜，費用每月54,000元。雙方並訂
          有契約期滿1 年內，被告新光雅筑大廈管理委員會不
          得留任曾派駐現場之工作人員，否則應賠償原告3 個
          月之服務費。被告新光雅筑大廈管理委員會與原告之
          保全服務契約已於98年1 月31日結束，竟僱請被告丁
          ○○提供保全服務，被告新光雅筑大廈管理委員會應
          賠償原告3 個月之服務費162, 000元。
    （二）被告新光雅筑大廈管理委員會所言不實在，被告丁○
          ○身著原告所提供之服裝在新光雅筑大廈社區執勤，
          且被告丁○○離職手續迄今沒有辦成，並繼續在新光
          雅筑大廈社區工作。被告丁○○在98年1 月30日說要
          離職，1 月29日也接到被告新光雅筑大廈管理委員會
          主委說合約已經到期，會另找他人擔任保全，之後才
          發現被告新光雅筑大廈管理委員會續用原告的員工。
          被告丁○○知道電話可返還制服等物。有照片可證被
          告丁○○在新光雅筑大廈社區工作，且被告新光雅筑
          大廈管理委員會提供之照片，被告丁○○的衣服等都
          很乾淨，鞋子很亮，顯然有犯業務上偽造文書的罪嫌
          。被告新光雅筑大廈管理委員會所提供的警衛、環保
          照片，無論是日期或是衣服，覺得有偽造的嫌疑。之
          前跟被告新光雅筑大廈管理委員會簽約，清潔費用1
          個月7,500 元，1 個星期做2 次，保全部分1 日是12
          小時，全年無休。檢查表上記載是天天在做清潔工作
          ，該社區是一個很小的社區，總幹事沒有經驗，原告
          有提供協助。被告丁○○到原告處時，有簽切結書，
          因為他在外欠債，要求暫時不要將勞健保放在原告處
          。被告丁○○離職單是1 月31日離職，原告有安排其
          他的工作，但是被告丁○○不要。離職單上面有記載
          要完成手續才可以領1 月份的薪水，但是被告丁○○
          沒有來處理。另報價單裡有保全，也有環保的工作，
          雙方都有簽名蓋章。這是涵蓋在合約內容第16條的條
          款內。爰起訴請求被告丁○○給付36,000元及自起訴
          狀繕本送達之翌日起至清償日止，按年息百分之5 計
          算之利息；另請求被告新光雅筑大廈管理委員會給付
          162,000 元及自起訴狀繕本送達之翌日起至清償日止
          ，按年息百分之5 計 算之利息。
二、被告丁○○主張﹕
    有去還制服，但是原告已經搬走了。伊97年4 月就在原告處
    工作。自願書和僱傭契約書是原告自己填寫的。97年12月底
    的時候，原告要別的社區保全人員來接管新光雅筑大廈社區
    ○○○○路，伊只好遞辭呈。僱用契約書、自願書是伊簽名
    ，但是日期是原告自己填寫的。制服未還給原告。原告1 月
    份的薪水都沒有給，所以衣服沒有繳還。勞健保的問題，97
    年4 月份就去工作，但是原告11月份才登錄。伊沒有在新光
    雅筑大廈社區擔任保全人員，伊是擔任清潔的工作。伊辭職
    後，在租屋公司任職，原告在外面放話，租屋公司不敢請伊
    ，被告新光雅筑大廈管理委員會請伊擔任清潔人員，伊在98
    2 月1 日擔任清潔人員。我是98年1 月31日離開原告公司，
    伊擔任清潔工作是兼差的，每天大約3 、4 個小時。被告新
    光雅筑大廈管理委員會支付伊時薪。離開原告公司之前，每
    個月月薪27,000元，爰請求駁回原告之訴。
三、被告新光雅筑大廈管理委員會主張﹕
    當初跟原告說暫時沒有人，會請總幹事郭先生暫時代理，當
    時跟原告的合約到期，被告丁○○是跟總幹事辦理交接，離
    職後輔導總幹事如何上手，之後再決定是否要請新的管理員
    或是後續不請，之後決定後續不請人，以電子鎖的方式控制
    門禁。至於原告所講的商業行為，是原告服務態度不好，合
    約屆滿時，沒有主動跟伊聯絡，委員會決定不續約，跟被告
    丁○○是否擔任管理員不相關。關於照片部分，有說明是被
    告丁○○跟總幹事做交接的動作。關於清潔工作的部分，因
    社區有68戶，9 層樓，每1 層樓都要求清潔人員打掃，花圃
    也要澆花等，每天工作5 到8 個小時不等。因為已有電子門
    禁卡和錄影，保全的部分做的很好，社區管理也有好。和原
    告公司在1 月31日解除契約，因為社區管理費用1 坪150 元
    降為120 元，目標是1 坪100 元，但是對清潔工作要求很嚴
    格，被告丁○○是擔任清潔員的作業。所提照片是否相機有
    換過電池，造成日期上的誤差，但提呈的照片確實是今年所
    照的。是在被告丁○○不知情的情況下所照的，被告丁○○
    就是清潔人員。管委會成立之初，原告都沒有協助辦理相關
    事宜。當初被告丁○○只是在我們管委會擔任保全的工作，
    環保人員是另有他人。如果這樣的約定是包含所有的工作都
    不能做的話，是剝奪人民工作的權利。且原告對於被告丁○
    ○的勞健保部分，是在97年11月份才開始，所以自願書和契
    約書的時間是97年11月，但是被告丁○○在97年4 月已經進
    入原告公司，所以原告是剝奪弱勢工作者，因此，才請被告
    丁○○擔任清潔人員的工作，並且要求他做好管委會所要求
    的工作。而勞健保本來就是原告要做的事情。照片純粹是相
    機內建日期的問題，可以證明沒有偽造，否則的話，可以自
    行調整；原告限制勞工的工作事項，有違基本人權和公共利
    益，伊反而給被告丁○○工作機會。原告公司員工工作的內
    容和伊僱用被告丁○○為清潔員的工作，完全是不相關的。
    當初環保人員是另外二位清潔員工所做的工作，就是一般大
    廳的清潔、窗戶、倒垃圾之類的工作，而被告丁○○是從屋
    頂、陽台、樓梯、洗衣空間、各層樓、大樓走道上的花草、
    盆栽等清潔、澆水、灌溉等工作，另外還有地下停車場的清
    潔、污水處理等，都要求被告丁○○加強整理，另外也有廚
    餘、垃圾分類的工作。並沒有請被告丁○○為管理員或是保
    全，只是請他擔任清潔工作，目前沒有保全人員而請求駁回
    原告之訴。
四、法院之判斷﹕
    （一）原告主張之事實業據提出僱用契約書、新進人員自願
          書、新光雅筑駐衛保全服務契約書、報價書、衣物領
          用登記表、員工薪資單、照片、離職申請單等件為證
          ，被告則以前詞置辯，本院協同到庭之兩造整理並經
          肯認之爭點為﹕1.被告丁○○是否違反約定，在新光
          雅筑大廈工作。2.違反約定的工作是否僅限於該人員
          原先做的工作或是任何工作。
    （二）原告主張被告丁○○無故離職，繼續為新光雅筑大廈
          社區服務，違反新進人員自願書，應賠償10日薪資9,
          000 元乙節，經查被告丁○○原任職於原告處，並派
          駐在新光雅筑大廈社區擔任保全員，復於98年1 月31
          日離職等情，為原告及被告丁○○所不爭執，復有僱
          用契約書、新進人員自願書、離職申請單可稽。惟依
          離職申請單上所載離職原因為「案場結束」，並經原
          告部門主管批示「准」。而原告與被告新光雅筑大廈
          管理委員會之駐衛保全服務契約於98年1 月31日因期
          限屆滿而終止，此亦為原告所不爭執，是被告丁○○
          並非無故離職，原告請求被告丁○○賠償10日薪資9,
          000元，自屬無據。
    （三）原告另主張被告丁○○未於15日前提出辭職申請及辦
          理交接、繳還公物，依新進人員自願書以當月薪資作
          為違約金，而應給付27,000元等情，經查被告丁○○
          自承離職後未將原告所發之制服、裝備交還，且新進
          人員自願書為其所親簽（均見本院98年5 月13日言詞
          辯論筆錄）。又其於98年1 月31日填載離職申請書，
          並於當日離職，雖被告丁○○辯稱因原告未給付98年
          1 月份薪資，故而未返還制服等物云云，然依離職申
          請書備註欄第4 條「離職人員請於次月11日親至公司
          繳回識別證及相關配件，方可取當月薪資」，是被告
          丁○○有先行繳回之義務，則依民法第264 條第1 項
          後段之規定，被告丁○○即不得以原告未給付98年1
          月之薪資而拒絕返還原告所交付之制服及裝備。
    （四）按約定之違約金額過高者，法院得減至相當之數額，
          民法第252 條定有明文。又當事人約定之違約金過高
          者，法院得依民法第252條規定，酌減至相當之數額
          ，然是否相當，應依一般客觀事實，社會經濟狀況及
          債務人若能如期履行債務，債權人可得享受之一切利
          益為酌定之標準（最高法院84年度台上字第978 號、
          86年度台上字第1084號判決參照）。經查原告要求公
          司員工離職須於15日前出申請，究其原因乃因若臨時
          提出離職申請，保全公司對保全人員之調度將造成麻
          煩，亦會影響客戶住居、工作之安全。本件被告丁○
          ○雖未於離職前15日提出辭職申請，惟因其離職之原
          因乃係原告與被告新光雅筑大廈管理委員會間駐衛保
          全契約到期而終止，對原告保全人員之調度尚無造成
          困擾或不便。又其未繳交制服及裝備，雖對原告管控
          公司物品造成不便，然被告丁○○所領用之物品，其
          價值為2,770 元（有衣物領用登記表可憑），且衣物
          、用品亦經被告丁○○使用10個月之久，所為1 個月
          薪資即27,000元違約金之約定，顯屬過高，本院審酌
          前情，認以5,000 元為妥適。
    （五）原告復主張被告新光雅筑大廈管理委員會留用該公司
          曾派駐之員工，而請求賠償3 個月之服務費共162,00
          0 元，被告新光雅筑大廈管理委員會否認留用被告丁
          ○○為保全人員，辯稱係聘僱為清潔人員云云，經查
          依駐衛保全服務契約書第16條定有禁止惡意挖角之約
          定，而被告丁○○於98年2 月4 日身著制服坐於新光
          雅筑大廈社區之櫃台內，櫃台上留有被告新光雅筑大
          廈管理委員會訪客登記簿，有照片二張附卷可參，被
          告新光雅筑大廈管理委員會雖稱係與總幹事辦理交接
          ，輔導總幹事如何上手，然被告丁○○既於98年1 月
          31日自原告處離職，焉有於98年2 月4 日始與被告新
          光雅筑大廈管理委員會之總幹事辦理交接之理，況依
          被告新光雅筑大廈管理委員會所述係於98年2 月1 日
          起僱傭被告丁○○任清潔人員，則其主職為清掃整理
          社區環境，再依被告新光雅筑大廈管理委員會所述每
          日清掃工作需5 至8 小時，上至9 樓，下至地下停車
          場，各樓層、花圃、走道、樓梯、陽台等均含概在清
          潔工作範圍，被告丁○○何以有閒瑕坐於社區門禁櫃
          台，況既為輔導總幹事，即應由總幹事職司保全之相
          關工作，然卻由被告丁○○坐於櫃台內，完全看不出
          有何輔導情形，而被告新光雅筑大廈管理委員會並不
          否認其所提照片上日期有誤，是以無從依照片所示日
          期得知係何時所拍攝，自難以被告新光雅筑大廈管理
          委員會所提照片而推論無僱請被告丁○○任保全人員
          之情，被告新光雅筑大廈管理委員會所辯尚難信實。
          又被告新光雅筑大廈管理委員會雖認此禁止規定剝奪
          被告丁○○之工作權云云，然依原告與被告新光雅筑
          大廈管理委員會駐衛保全服務契約書第16條，係禁止
          被告新光雅筑大廈管理委員會留任曾駐現場（即新光
          雅筑大廈社區）之工作人員，是被告丁○○僅不得受
          僱於被告新光雅筑大廈管理委員會在新光雅筑大廈社
          區任保全人員，並不排除其他大廈之管理委員或其他
          個人或公司行號或團體任用被告丁○○，且限制期間
          為1 年，對被告丁○○工作權之損害尚屬輕微亦無限
          制過多之情形，自難認已逾越必要且合理之範圍。至
          原告所稱限制之範圍尚括不得任清潔人員部分，查原
          告與被告新光雅筑大廈管理委員會簽定之服務契約雖
          含保全員及環保員二部分，然該二者工作性質迥異，
          若僅從事某一部分工作之人於離職後即不得就其他部
          分之工作在同一地點任職，顯過度擴大雇主之營業利
          益而有損員工之權益，且對工作總類之選擇權予以限
          制，亦有違工作權之保障，是應認原告與被告新光雅
          筑大廈管理委員會所簽訂之契約第16條對被告二人之
          限制僅及於擔任保全員之部分。而被告新光雅筑大廈
          管理委員會現已未再僱用被告丁○○為保全員而係清
          潔人員，原告所受利益之損失即非過大，3 個月服務
          費之違約金，自屬過高，爰酌減為1 個月即54,000元
          。
    （五）按債權人基於債之關係，得向債務人請求給付，民法
          第199 條第1 項定有明文，從而，原告依契約關係請
          求被告丁○○給付5,000 元及自起訴狀繕本送達（98
          年3 月19日寄存於出所，故送達日為98年3 月30日）
          之翌日（即98年3 月31日）起至清償日止，按年息百
          分之5 計算之利息，暨請求被告新光雅筑大廈管理委
          員會給付54,000元及自起訴狀繕本送達（即98年3 月
          18日）之翌日（即98年3 月19日）起至清償日止，按
          年息百分之5 計算之利息，為有理由，應予准許，逾
          此範圍之請求，為無理由，應予駁回。
五、本件事證已臻明確，兩造其餘陳述及主張或攻繫防禦方法，
    對判決之結果不生影響，爰不一一條列審究，併此敘明。
六、本件為民事訴訟法第427 條第1 項所定簡易訴訟事件，就原
    告勝訴部分，應依職權宣告假執行。
七、據上論結，本件原告之訴為一部有理由，一部無理由，依民
    事訴訟法第436 條第2 項、第79條、第389 條第1 項第3 款
    ，判決如主文。
中    華    民    國    98    年    6     月    30    日
                  新竹簡易庭    法  官  盧玉潤
以上正本係照原本作成。
如對本判決上訴，須於判決送達後20日內向本院提出上訴狀。
中    華    民    國    98    年    6     月    30    日
                                書記官  謝國聖


司法院資訊處製作；財團法人民間司法改革基金會備份。
